【裁判字號】    99,交聲,25
【裁判日期】    990222
【裁判案由】    聲明異議
【裁判全文】
臺灣彰化地方法院交通事件裁定  99年度交聲字第25號
原處分機關
即移送機關  交通部公路總局臺中區監理所彰化監理站
異議人即
受處分人    甲○○
上列異議人因道路交通管理處罰條例案件，對於交通部公路總局
臺中區監理所彰化監理站民國98年12月23日彰監四字第裁64─GE
0000000號裁決書不服，聲明異議，本院裁定如下：
    主  文
原處分撤銷。
甲○○不罰。
   理  由
一、按汽車駕駛人停車時，於身心障礙專用停車位違規停車，處
    600元以上1200元以下罰鍰，道路交通管理處罰條例第56條
    第1項第10款定有明文。按使用身心障礙者專用停車位者，
    除掛有專用牌照之車輛外，應將專用停車位識別證置於汽車
    擋風玻璃明顯處或黏貼於機車車首，以供查核檢驗；專用停
    車位識別證應由身心障礙者本人親自持用或家屬乘載身心障
    礙者本人時持用，身心障礙專用停車位設置管理辦法第9條
    、第12條第1項分別定有明文。另按法院受理交通事件，準
    用刑事訴訟法之規定，道路交通管理處罰條例第89條前段定
    有明文，是最高法院76年台上字第4986號判例「認定犯罪事
    實所憑之證據，雖不以直接證據為限，間接證據亦包括在內
    ，然而無論直接證據或間接證據，其為訴訟上之證明，須於
    通常一般之人均不致有所懷疑，而得確信其為真實之程度者
    ，始得據為有罪之認定，倘其證明尚未達到此一程度，而有
    合理之懷疑存在而無從使事實審法院得有罪之確信時，即應
    由法院為諭知被告無罪之判決。」揆諸前開說明，法院於審
    理行為人違反道路交通管理處罰條例案件，當踐行完畢調查
    證據之程序後，為事實之認定時，如就原處分機關所認定之
    行為人違規之事實仍有合理之訴訟上懷疑，而無法確信行為
    人確有該當於道路交通管理處罰條例各該處罰條文之構成要
    件事實時，此際即應依訴訟上之待證事實「倘有懷疑，則從
    被告之利益作解釋」（in dubiopr o reo）之證據法則，作
    對受處分人有利之認定。
二、原處分意旨略以：異議人即受處分人甲○○於民國98年11月
    5 日17時15分許，將車牌號碼4195-NJ號自用小客車，停放
    於臺中市○○路○段50號「身心障礙專用停車位」，經臺中
    市警查局第一分局以中市警交字第GE0000000號違規通知單
    依法舉發。爰依道路交通管理處罰條例第56條第1項第10款
    規定裁處罰鍰新臺幣（下同）1200元。
三、異議意旨略以：本件停車地點之殘障停車位標示不明顯，致
    異議人未能察覺為殘障停車位，誤認該停車格為一般停車格
    ，沒有區分。又該殘障者專用停車位告示牌距停車格有7、8
    米之遠，異議人始在該處停車，是為此聲明異議，請求撤銷
    原處分等語。。
四、經查
  (一)異議人於98年11月5日17時15分許，將其駕駛所有之車牌號
    碼4195-NJ號自用小客車停放在臺中市○○路○段50號「停車
    格」之事實，為異議人所不爭執，且有臺中市警查局第一分
    局以中市警交字第GE0000000號之通知單、採證照片4幀等在
    卷可證。
  (二)依據道路交通管理處罰條例第92條規定：「車輛分類、汽車
    牌照申領、異動、管理規定、汽車載重噸位、座位立位之核
    定、汽車檢驗項目、基準、檢驗週期規定、汽車駕駛人執照
    考驗、換發、證照效期與登記規定、車輛裝載、行駛規定、
    汽車設備變更規定、動力機械之範圍、駕駛資格與行駛規定
    、車輛行駛車道之劃分、行人通行、道路障礙及其他有關道
    路交通安全等事項之規則，由交通部會同內政部定之。」，
    授權後制訂道路交通標誌標線號誌設置規則，其中第6條規
    定：「（第1項）道路於開放通行之前，應將必要之標誌、
    標線、號誌設置妥當。（第2項）道路與交通狀況有變更時
    ，應增置必要之標誌、標線、號誌，並將不必要之標誌、標
    線、號誌同時清除」，另同規則第7條第1項亦規定：「標誌
    、標線、號誌應經常維護，保持清晰完整及有效性能。」，
    是據前開規定交通標誌、標號、號誌之設置目的，在於提供
    車輛駕駛人及行人有關道路路況之警告、禁制、指示等資訊
    ，以便利行旅及促進交通安全，並為交通稽查人員執行違規
    取締任務之法令依據，如標誌、標線、號誌之設置模糊不清
    ，致人民無所適從，若率爾將行政機關不確實之行政作為，
    歸責於受處分人，尚嫌嚴苛。
  (三)原舉發機關固以受處分人無身心障礙者專用停車位識別證及
    身心障礙者專用車輛牌照，而於上開時、地，將上開車輛停
    放在上開停車位，且該停車位係身心障礙專用停車位作為舉
    發之理由，並據以舉發裁罰。然依卷附採證照片觀之，異議
    人車輛停放處位置，確係繪白色實線之停車格，但對於身心
    障礙者車位之標示圖形，嚴重磨損而模糊不清，難以識別，
    且身心障礙者之標誌，豎立於停車位旁，而係在後方數公尺
    之巷口一側，客觀上，難令社會大眾一望即可辨識該停車位
    為身心障礙者專用停車位。據此，本件身心障礙專用停車位
    之標線、標誌之設置，極易使通常一般人誤判，已失該交通
    設施規範之有效性。故異議人前揭辯解之詞，並非無據，為
    有理由。
  (四)綜上所述，本件原處分認定異議人於上開時、地，在身心障
    礙專用停車位停車之行為，予以裁罰，無非將標線模糊、標
    誌不明之不利益，加諸於車輛駕駛人即異議人，難認為允當
    。本件異議自有理由。原處分應予撤銷，另由本院改諭知異
    議人不罰，以資適法。
五、據上論斷，應依道路交通案件處理辦法第20條前段，裁定如
    主文。
中    華    民    國    99    年    2    月    22    日
                  交通法庭        法  官  張德寬
以上正本證明與原本無異。
如不服本裁定，應於裁定送達後5日內向本院提出抗告狀(須附繕
本 )。
中    華    民    國    99    年    2     月    22    日
                                  書記官  黃得翔

司法院資訊處製作；財團法人民間司法改革基金會備份。
